【裁判字號】    95,交易,236
【裁判日期】    950929
【裁判案由】    業務過失傷害
【裁判全文】
臺灣臺北地方法院刑事判決             95年度交易字第236號
公  訴  人  臺灣臺北地方法院檢察署檢察官
被      告  甲○○
            乙○○
上列被告等因業務過失傷害案件，經檢察官提起公訴（94年度偵
字第13501號、95年度偵字第547號），嗣因被告就被訴事實為有
罪之陳述，經本院告知簡式審判程序意旨，並聽取公訴人及被告
之意見後，本院合議庭裁定由受命法官獨任依簡式審判程序審理，
判決如下：
    主  文
甲○○從事業務之人，因業務上之過失傷害人致重傷，處有期徒
刑捌月，緩刑參年。
乙○○從事業務之人，因業務上之過失傷害人致重傷，處有期徒
刑拾月，緩刑伍年。
    事  實
一、甲○○、乙○○均未曾因故意犯罪受有期徒刑以上刑之宣告
    者（乙○○雖曾因過失致死案件，經法院判處有期徒刑6 月
    確定，並於90年5月30日執行完畢，惟依修正後刑法第47條
    第1項規定不構成累犯），甲○○係益揚廣告有限公司（下
    稱益揚公司）之負責人，益揚公司於民國93年9月下旬承包
    位於台北市○○○○○道之93年國慶牌樓燈光安裝及保養工
    程，而指派乙○○為現場監工，與呂吉祥、丙○○、黃國明
    進行該項工程，甲○○、乙○○均係從事業務之人，益揚公
    司並向璟昇起重有限公司（下稱璟昇公司）租用起重機，葉
    耀明（業經本院以94年度交自字第1號判處有期徒刑6月，並
    經台灣高等法院以94年度交上易字第314號駁回上訴確定）
    係璟昇公司之移動式起重機操作員，於93年9月下旬起由璟
    昇公司指派前往凱達格蘭大道牌樓搭設現場駕駛操作大型起
    重機協同工人裝設牌樓燈泡工程，甲○○知悉葉耀明所操作
    之荷重8噸之大型移動式起重機，屬危險性機械，在車流頻
    繁之凱達格蘭大道操作吊臂伸展至車道上，易造成過往車輛
    碰撞吊臂肇致人傷亡之危險狀態，而應注意在現場操作該起
    重機時封閉起重機停放及其吊臂伸展施工之車道，並應指派
    人員在場指揮、監督及疏導過往車輛，以避免吊臂伸入車道
    時與通過之車輛發生碰撞造成吊籃內之工作人員及車輛內之
    駕駛、乘客傷亡之危險，而於葉耀明在現場操作起重機時，
    並無不能注意之情事，詎其於93年10月4日下午2時起，在凱
    達格蘭大道操作荷重8噸之大型移動式起重機之吊臂，將乘
    坐於懸掛在該吊臂之高空作業車工作台（吊籃）之益揚公司
    工人呂吉祥、丙○○吊升至牌樓裝設燈泡時，疏未注意封閉
    起重機停放及其吊臂伸展施工之車道，且甲○○亦未確實吩
    囑益揚公司派駐現場監工乙○○疏導過往車輛，僅在所操作
    之起重機停放處後方放置2個亦未有警示燈裝置之交通圓椎
    ，即在現場操作起重機伸展吊臂吊升呂吉祥、丙○○至牌樓
    裝設燈泡，而施作至當日晚間7時14分許，葉耀明正駕駛操
    作之起動機停放在凱達格蘭大道西往東之第3車道上，吊臂
    呈16度伸展至西往東之第4、第5車道上空，呂吉祥、丙○○
    則在吊升至第5車道上空之吊臂吊籃內裝設牌樓燈泡，適有
    公車司機王德修（業經本院以94年度交自字第1號判決無罪
    ，並經台灣高等法院以94年度交上易字第314號駁回上訴確
    定）駕駛車號759-AC號營業大客車沿公園路外側車道由南往
    北行駛至凱達格蘭大道路口，以低於該路段速限時速50 公
    里之時速40公里之車速右轉凱達格蘭大道西往東第4車道，
    當時天色昏暗，現場無人指揮交通，第4、第5道路未封閉，
    有其他車輛前駛通過牌樓，而吊臂延伸之高度與公車之高度
    相當，王德修駕車右轉時視線無法注意及此，而於車甫轉正
    前駛通過牌樓時公車頂左側撞擊到吊臂，吊臂因而衝撞牌樓
    柱產生巨烈晃動，致在吊臂吊籃內之呂吉祥、丙○○因被撞
    擊之向上衝擊力拋飛出吊籃而從高處墜落地上，呂吉祥因此
    受有頭部外傷併右腦室出血，右手肘骨折、身體多處擦傷及
    心房中隔缺損之傷害（另案提起自訴），丙○○因此受有急
    性硬腦膜下出血、急性蜘蛛膜下出血、左腓骨骨折、右足皮
    膚裂傷及左側血胸之傷害，雖經緊急送醫救治，仍因左側額
    葉顳葉頂硬腦膜下出血，且因持續意識無法恢復而進行氣管
    造口手術，日常生活起居、飲食，個人衛生均完全需家人或
    看護處理，呈現明顯無法恢復意識之植物人狀態之重傷害，
    於94年2月25日經台灣士林地方法院以93年度禁字第141號裁
    定丙○○為禁治產人。
二、案經代行告訴人丁○○告訴暨台北市政府警察局中正第一分
    局移送台灣台北地方法院檢察署檢察官偵查起訴。
    理  由
壹、程序方面：
一、按刑事訴訟法第238條得撤回告訴之人，以有告訴權並實行
    告訴之人為限，代行告訴人並不包括在內（司法院院解字第
    3658號解釋、最高法院85年度台非字第290號裁判參照）。
    依此，本件被告甲○○、乙○○業務過失傷害案件，因被害
    人丙○○已呈現明顯無法恢復意識之植物人狀態，未提告訴
    ，由檢察官指定其兄丁○○代行告訴並記明筆錄（見94年度
    偵字第13501號卷第20頁），嗣被告甲○○、乙○○與代行
    告訴人丁○○達成和解，代行告訴人丁○○雖於本院準備程
    序中當庭撤回告訴（見本院卷第43頁背面），惟因其係代行
    告訴之人，並無權撤回告訴，故不生撤回之效力，本院仍應
    為實體之判決。
二、又本件被告甲○○、乙○○所犯係死刑、無期徒刑、最輕本
    刑為3年以上有期徒刑以外之罪，其於準備程序就前揭被訴
    事實為有罪之陳述，經受命法官告知簡式審判程序之旨，並
    聽取其與公訴人之意見後，本院認無不得或不宜改依簡式審
    判程序進行之處，爰依刑事訴訟法第273條之1第1項、第284
    條之1，裁定本件由受命法官獨任進行簡式審判程序，合先
    敘明。
貳、實體方面：
一、訊據被告甲○○、乙○○對於上揭事實坦承不諱，核與代行
    告訴人丁○○所指訴之情節相符，並經證人即同案被告葉耀
    明、黃國明於警詢、偵查中證述明確（見警詢卷第7頁、94
    年度偵字第13501號卷第56頁），並有台北市○○○○○道
    路交通事故現場圖、台北市政府警察局中正一分局交通分隊
    交通事故談話紀錄表、國立台灣大學醫學院附設醫院診斷證
    明書、台灣士林地方法院93年度禁字第141號民事裁定、現
    場照片15幀（見警詢卷第18至30頁、94年度偵字第13501 號
    卷第24、25頁）、台北市政府勞工局勞動檢查處94年5月11
    日北市勞檢四字第09431153500號函暨所附「益揚公司發生
    勞工丙○○、呂吉祥因高空作業車工作台人員墜落職業災害
    初步檢查報告書」、台北市車輛行車事故鑑定委員會94年6
    月8日北鑑審字第09430173200號函暨所附鑑定意見書、台北
    市政府交通局94年9月6日北市交五字第09433227600號函暨
    所附台北市車輛行車事故鑑定覆議委員會鑑定覆議意見書（
    見本院94年度交自字第1號卷第190至203、125至127頁）等
    件在卷可稽，足認被告甲○○、乙○○出於任意性之自白與
    事實相符，應堪採為論科之依據。從而，本件事證明確，被
    告甲○○、乙○○之犯行均堪認定，自應依法論科。
二、論罪科刑部分：
  （一）查被告甲○○、乙○○行為後，刑法第33條第5款關於
        罰金刑之規定及第47條關於累犯之規定，均已於94 年2
        月2日修正公布，並同自95年7月1日施行，而95年7 月1
        日修正施行之刑法第2條規定，係關於新舊法比較適用
        之準據法，其本身無關行為可罰性要件之變更，故於95
        年7月1日前揭法律修正施行後，如有涉及比較新舊法之
        問題，即應逕依修正後刑法第2條第1項規定，為「從舊
        從輕」之比較，又本次法律變更，比較時應就罪刑有關
        之共犯、未遂犯、想像競合犯、牽連犯、連續犯、結合
        犯，以及累犯加重、自首減輕暨其他法定加減原因（如
        身分加減）與加減例等一切情形，綜其全部罪刑之結果
        而為比較（參見最高法院95年度第8次刑事庭會議決議
        意旨）。茲分述如下：
      1.刑法分則編各罪所定罰金之貨幣單位原為銀元，且依修
        正前刑法第33條第5款規定，罰金刑為1銀元以上，而有
        關罰金倍數之調整及銀元與新台幣之折算標準，則定有
        「罰金罰鍰提高標準條例」及「現行法規所定貨幣單位
        折算新台幣條例」，除罰金以1銀元折算3元新台幣外，
        並將72年6月26日以前修正之刑法部分條文罰金數額提
        高2至10倍，其後修正者則不再提高倍數，修正後刑法
        第33 條第5款則將罰金刑提高為新台幣1千元以上，並
        以百元計算之，且因刑法第33條第5款所定罰金貨幣單
        位既已改為新台幣，刑法分則編各罪所定罰金之貨幣單
        位亦應配合修正為新台幣，且考量刑法修正施行後，不
        再適用「現行法規所定貨幣單位折算新台幣條例」，為
        使刑法分則編各罪所定罰金之最高數額與刑法修正前趨
        於一致，爰增訂刑法施行法第1條之1規定，將刑法分則
        編各罪所定罰金之貨幣單位均改為新台幣，並將72年6
        月26日以前修正之刑法部分條文罰金數額提高為30倍，
        其後修正者則提高為3倍，是以刑法分則編各罪所定罰
        金刑之最高數額，於上開規定修正後仍屬一致，並無不
        同，但其罰金刑之最低數額，則比修正前提高，自以修
        正前之規定對被告較為有利。
      2.修正前刑法第47條規定：「受有期徒刑之執行完畢，或
        受無期徒刑或有期徒刑一部之執行而赦免後，5年以內
        再犯有期徒刑以上之罪者，為累犯，加重本刑至2分之1
        」，而修正後刑法第47條第1項規定：「受徒刑之執行
        完畢，或一部之執行而赦免後，5年以內故意再犯有期
        徒刑以上之罪者，為累犯，加重本刑至2分之1」，故被
        告於受有期徒刑之執行完畢，或受無期徒刑或有期徒刑
        一部之執行而赦免後，5年以內再因過失犯有期徒刑以
        上之罪，依修正前刑法第47條規定，固構成累犯，然依
        修正後刑法第47條第1項之規定，並不構成累犯。查被
        告乙○○前因過失致死案件，經本院於90年3月30日以
        90年度交易字第116號判處有期徒刑6月，並已確定，嗣
        於90年5月30日執行完畢，此有台灣高等法院被告前案
        紀錄表在卷可稽，是被告乙○○於受有期徒刑執行完畢
        後，5年內再犯本件業務過失傷害犯行，經比較新舊法
        之結果，自以修正後刑法第47條之規定較為有利。
      3.準此而論，經綜合比較新舊法之結果，修正後刑法對被
        告甲○○並非較為有利，自應整體依刑法第2條第1項前
        段規定，適用行為時之修正前刑法，而被告乙○○部分
        ，因刑法第47條關於累犯之修正，涉及量刑上限之提高
        ，影響被告乙○○之自由法益，應認新刑法刪除過失犯
        亦成立累犯之規定，對於被告乙○○較為有利，自應整
        體依刑法第2條第1項但書之規定，適用行為後之修正後
        刑法相關規定予以論處。至刑法第74條關於緩刑之規定
        ，雖本件行為時係於95年7月1日前，然依前開最高法院
        95年度第8次刑事庭會議決議，仍應適用95年7月1日施
        行之緩刑規定，併予敘明。
  （二）被告甲○○係益揚公司負責人，承包位於台北市○○○○○道之93年國慶牌樓燈光安裝及保養工程，被告乙○○係甲○○指派至現場進行該項工程之監工，均為從事
        裝設牌樓燈泡工程業務之人，其等於執行業務之際，過
        失致被害人丙○○受有前揭重傷害，核其等所為，均係
        犯刑法第284條第2項後段之業務過失致重傷害罪。又被
        告乙○○於員警林俊燁到場處理時，並未在現場，亦未
        主動告知其為現場監工，業據員警林俊燁於本院另案審
        理時證稱：我一到現場就去找負責現場之人，而他（指
        乙○○）不在現場，我當時問他為什麼不在現場，他很
        慌張等語（見本院交自字第1號卷第6頁），故與自首之
        要件未合。爰審酌被告甲○○並無犯罪前科，被告乙○○有業務過失致死及業務過失致死前科（依修正後刑法
        第47條第1項之規定，不構成累犯）之素行，其等承包
        國慶牌樓燈泡裝設工程，並租用大型起重機現場操作，
        自應注意封閉起重機停放及吊臂施工伸展之車道，並疏
        導過往車輛，以避免人員發生傷亡，竟因疏於注意，致
        被害人丙○○受有無法恢復意識之植物人狀態之重傷害
        ，造成被害人家屬無法彌補之傷痛，更受有精神上痛苦
        及長期照護被害人所須支出之勞力、時間、費用，自應
        受相當程度之刑事非難，惟其等事後坦承犯行，態度良
        好，亦甚具悔意等一切情狀，分別量處如主文所示之刑
        ，以示懲儆。另被告甲○○、乙○○均未曾因故意犯罪
        受有期徒刑以上刑之宣告，已如前述，其等因一時疏忽
        ，致觸犯本案犯行，於本院審理時已表示悔悟，並與代
        行告訴人丁○○達成和解，且已給付部分款項，有和解
        書乙紙為憑（見本院卷第45頁），代行告訴人丁○○亦
        於本院準備程序中表明不再追究之意，並同意撤回告訴
        （見本院卷第43頁背面），係因其無權撤回告訴，致不
        生撤回之效力，其等經此次起訴審判後，當知所警惕，
        信無再犯之虞，本院認為前開對其宣告之刑，以暫不執
        行為適當，爰就被告甲○○部分，併予宣告緩刑3年，
        被告乙○○部分，併予宣告緩刑5年，以啟自新。
據上論斷，應依刑事訴訟法第273條之1第1項、第299條第1項前
段，刑法第2條第1項、第284條第2項後段，刑法第74條第1項第1
款，罰金罰鍰提高標準條例第1條前段，判決如主文。
中    華    民    國    95    年    9     月    29    日
                  刑事第十三庭  法  官  鍾素鳳
以上正本證明與原本無異。
如不服本判決，應於送達後10日內，向本院提出上訴狀。
                                書記官  陳鳳瀴
中    華    民    國    95    年    10    月    3     日
附錄本判決論罪之法條：
刑法第284條
    因過失傷害人者，處6月以下有期徒刑、拘役或5百元以下罰
    金，致重傷者，處1年以下有期徒刑、拘役或5百元以下罰金
    。
    從事業務之人，因業務上之過失傷害人者，處 1 年以下有
    期徒刑、拘役或1千元以下罰金，致重傷者，處 3 年以下有
    期徒刑、拘役或2千元以下罰金。


司法院資訊處製作；財團法人民間司法改革基金會備份。
